臺灣桃園地方法院民事裁定
111年度消債更字第4號
聲  請  人  
即 債務 人  李科里即李佳融


上列當事人因消費者債務清理事件聲請更生，本院裁定如下：
    主  文
一、債務人甲○○○○○○自民國一百一十一年二月二十五日下午四時
    起開始更生程序。
二、命司法事務官進行本件更生程序。
    理  由
一、按債務人不能清償債務或有不能清償之虞者，得依本條例所
    定更生或清算程序，清理其債務；債務人無擔保或無優先權
    之本金及利息債務總額未逾新臺幣（下同）1,200萬元者，
    於法院裁定開始清算程序或宣告破產前，得向法院聲請更生
    ，民國107年12月26日修正並公布施行之消費者債務清理條
    例（下稱消債條例）第3條、第42條第1項分別定有明文。次
    按債務人對於金融機構負債務者，在聲請更生或清算前，應
    向最大債權金融機構請求協商債務清償方案，或向其住、居
    所地之法院或鄉、鎮、市、區調解委員會聲請債務清理之調
    解；債務人為前項請求或聲請，應以書面為之，並提出財產
    及收入狀況說明書、債權人及債務人清冊，及按債權人之人
    數提出繕本或影本。協商或調解成立者，債務人不得聲請更
    生或清算。但因不可歸責於己之事由，致履行有困難者，不
    在此限；又自債務人提出協商請求之翌日起逾30日不開始協
    商，或自開始協商之翌日起逾90日協商不成立，債務人得逕
    向法院聲請更生或清算，復為消債條例第151條第1項、第2
    項、第7項及第153條所明定。再按法院開始更生程序之裁定
    ，應載明其年、月、日、時，並即時發生效力；法院裁定開
    始更生或清算程序後，得命司法事務官進行更生或清算程序
    ；必要時，得選任律師、會計師或其他適當之自然人或法人
    一人為監督人或管理人，消債條例第45條第1項、第16條第1
    項分別定有明文。
二、聲請意旨略以：聲請人即債務人甲○○○○○○前積欠金融機構債
    務無法清償，於110年6月25日日聲請消費者債務清理法院前
    置調解，後司法事務官於110年9月30日開立調解不成立證明
    書，又聲請人主張其無擔保或無優先權之債務總額為246萬1
    ,765元，未逾1,200萬元，且未經法院裁定開始清算程序或
    宣告破產，爰聲請裁定准予更生等語。
三、經查：
  ㈠本條例所稱消費者，指5年內未從事營業活動或從事小規模營
    業活動之自然人；前項小規模營業指營業額平均每月20萬元
    以下者，消債條例第2條第1、2項定有明文。又消債條例第2
    條第1項所稱5年內從事小規模營業活動，係指自聲請更生或
    清算前1日回溯5年內，有反覆從事銷售貨物、提供勞務或其
    他相類行為，以獲取代價之社會活動，依其5年內營業總額
    除以實際經營月數之計算結果，其平均營業額為每月20萬元
    以下者而言，例如：平均月營業額未逾20萬元之計程車司機
    、小商販等即屬之（參照辦理消費者債務清理事件應行注意
    事項第1點）。經查，參以聲請人勞工保險被保險人投保資
    料表及國稅局綜合所得稅各類所得資料清單，可知聲請人於
    聲請更生前，均投保在民間公司，且無從事小額營業活動，
    自得依消債條例聲請更生，合先敘明。
  ㈡又聲請人以其有不能清償債務情事，向本院聲請債務清理前
    置調解，經本院以110年度司消債調字第328號調解事件受理
    在案，嗣本院司法事務官於110年9月30日開立調解不成立等
    情，業經本院依職權調取上開調解查明無訛，是聲請人確已
    依消債條例第151條第1項、第153之1第1項之規定，於聲請
    更生前聲請法院調解，本院自得斟酌該調解案卷中所提出之
    資料及調查之證據，再綜合聲請人目前全部收支及財產狀況
    ，評估是否已達不能維持最低生活條件，而有「不能清償債
    務或有不能清償之虞」之情形。
四、經查，本院司法事務官前於調解程序中，函詢全體債權人陳
    報債權及提供聲請人還款方案結果，最大債權人台新國際商
    業銀行股份有限公司陳報債權金87萬2,210元（含違約金）
    ，但並未陳報調解方案，但認聲請人無還款能力而無法達成
    協商。另台北富邦商業銀股份有限公司陳報其債權總額為29
    萬2,485元（含違約金）、匯誠第一資產管理股份有限公司
    陳報其債權總額為26萬1,440元、匯誠第二資產管理股份有
    限公司陳報其債權總額為26萬4,923元、合作金庫商業銀行
    股份有限公司陳報其債權總額為103萬9,746元(含違約金)、
    台灣中小企業銀行股份有限公司陳報其債權總額為47萬1,95
    0元（含違約金）、凱基商業銀行股份有限公司陳報其其債
    權總額為14萬1,159元、國泰世華商業銀行股份有限公司陳
    報其債權總額為98萬1,917元(含違約金)。總計已陳報之債
    權總額(含違約金)並未逾1,200萬元，惟因債權人全體（包
    括最大債權銀行）均未於調解期日到庭，致雙方調解不成立
    等情，業經本院調閱該調解卷宗查明無訛，堪認聲請人本件
    之聲請已踐行前開法條之前置調解程序規定。
五、次查，依聲請人所提出財產及收入狀況說明書、全國財產稅
    總歸戶財產查詢清單及保險業通報作業資訊系統資料查詢結
    果，顯示聲請人名下除向英屬百慕達商友邦人壽保險股份有
    限公司台灣分公司所投保之保險契約算至111年1月11日止尚
    有解約金8,070元外，別並其他財產。另其收入來源部分，
    聲請人主張自聲請更生前二年期間(即自1108年6月25日起至
    110年6月24日止)及聲請人更生後，其均於立群地政士事務
    所任職，每月薪資所得均為2萬4,000元，並提出自行書立之
    工作薪資證明書加以切結，故應以該金額為聲請人聲請人更
    生前二年起迄今每月之所得收入金額。另參以新竹市府所函
    覆本院之函文，可知聲請人於110年6月間領有急難經困專案
    之2萬元，是聲請人聲請更生前之收入總額應為59萬6,000元
    ｛（2萬4,000元×24）+2萬元｝。
六、另按「（第1項）債務人必要生活費用，以最近一年衛生福
    利部或直轄市政府所公告當地區每人每月最低生活費1.2倍
    定之。（第2項）受扶養者之必要生活費用，準用第1項規定
    計算基準數額，並依債務人依法應負擔扶養義務之比例認定
    之。（第3項）前二項情形，債務人釋明更生期間無須負擔
    必要生活費用一部或全部者，於該範圍內，不受最低數額限
    制；債務人證明確有必要支出者，不受最高數額及應負擔比
    例之限制」，此為消債條例第64條之2所明定。是查，聲請
    人主張其聲請更生前二年及聲請更生後每月個人支出為1萬7
    ,000元，加計扶養未成年女兒之扶養費6,000元後，合計為2
    萬3,000元。衡諸衛生福利部所公布108年度之平均每人每月
    生活之最低生活費1萬4,578元之1.2倍為1萬7,493元109、11
    0年度之平均每人每月生活之最低生活費1萬5,281元之1.2倍
    為1萬8,337元。聲請人個人每月生活費，顯低於上開所公告
    之最低生活費，當認確屬有據。另聲請人女兒扶養費部分，
    本院衡以一般情形，未年成子女日常生活較為單純，其支出
    應較成年人為低，且多依附父母生活，爰依上開110年度桃
    園市每人每月最低生活費1.2倍之7成為標準計算，則為1萬2
    ,836元（1萬8,337元×70％＝1萬2,836元)為適當。再聲請人之
    未成年女兒之扶養費應由父母共同負擔，故認聲請人每月須
    給付未成年女兒之扶養費為6,418元(12,836元/2），是聲請
    人就此主張扶養費為6,000元，確屬有據。是認聲請人自聲
    請人更生前二年迄今，每月必要支出費用為2萬3,000元（17
    ,000元+6,000元）。
七、從而，聲請人以上開收入扣除必要支出後，每月應有餘額1,
    000元（2萬4,000元-2萬3,000元）可供清償債務，而聲請人
    將屆44歲（66年出生），距勞工強制退休年齡（65歲）尚約
    21年，審酌聲請人目前之收支狀況，至其退休時止，雖非完
    全無法清償聲請人前揭所負之債務總額，然考量聲請人所積
    欠債務之利息及違約金仍在增加中等情況，堪認聲請人之收
    入及財產狀況，有藉助更生制度調整其與債權人間權利義務
    關係之必要，自應許聲請人得藉由更生程序清理債務。
八、綜上所述，聲請人係消費者，已達不能清償債務之程度，經
    消費者債務清理調解不成立，而查無消債條例第6條第3項、
    第8條或第46條各款所定應駁回更生聲請之事由，則其聲請
    ，應屬有據，爰裁定准許，並依同條例第16條第1項規定，
    命司法事務官進行更生程序如主文。
九、本院裁定准許開始更生程序，俾使聲請人得以重建經濟生活
    ，惟本裁定不生使債務消滅之效力，須聲請人於更生程序中
    與債權人協定更生方案，並持續履行完畢後，始能依消債條
    例第73條之規定使全部債務均視為消滅，附此敘明。

中　　華　　民　　國　　111 　年　2　　  月　　25 　　日
　　　　　　　　　民事第三庭  法  官  林靜梅
以上正本係照原本作成。
本裁定不得抗告。
本裁定業已於111年2月25日下午4 時公告。
中　　華　　民　　國　　111 　年　　2 　　月　　25　　日
　　　　　　　　　　　　　　 書記官  劉寶霞